【裁判字號】    89,自緝,67
【裁判日期】    900320
【裁判案由】    詐欺
【裁判全文】
臺灣臺北地方法院刑事判決                          八十九年度自緝字第六七號
    自  訴  人  乙○○
    被      告  丙○○
右列被告因詐欺等案件，經自訴人提起自訴，本院判決如左：
    主  文
丙○○無罪。
    理  由
一、自訴暨追加自訴意旨略以：被告丙○○於民國八十二年二月間諉稱其投資股票所
    用，須借用現金新台幣（下同）五萬五千元，並開立支票予自訴人乙○○，言明
    票面到期日保證必為償還，自訴人不疑有詐，遂交付現金予被告，詎支票屆期竟
    遭拒絕往來，始知受騙，因認被告涉犯刑法第三百三十九條第一項之詐欺取財罪
    嫌，另被告積欠債務故不履行，逃匿國外，更否認債權存在，亦涉犯同法第三百
    五十六條之損害債權罪嫌云云。
二、自訴人認被告涉有右揭犯行，無非係以其持有被告簽發面額五萬五千元支票及退
    票理由單各一紙為憑。訊據被告丙○○堅詞否認上開犯行，辯稱：伊根本不認識
    自訴人，更無持票向自訴人調現，可能係友人甲○○向伊借票行使等語。
三、按犯罪事實應依證據認定之，無證據不得推定其犯罪事實。又不能證明被告犯罪
    者，應諭知無罪之判決，刑事訴訟法第一百五十四條、第三百零一條第一項分別
    定有明文。而刑事訴訟法上所謂認定犯罪事實之證據，係指足以認定被告確有犯
    罪行為之積極證據而言，該項證據自須適合於被告犯罪事實之認定，始得採為斷
    罪資料，如未能發現相當證據，或證據不足以證明，自不能以推測或擬制之方法
    ，以為裁判基礎（最高法院二十九年上字第三一０五號、四十年台上字第八六號
    判例可資參照）。
四、經查：
（一）自訴人乙○○指訴被告丙○○於八十二年間向其借款五萬五千元，所交付之支
      票業經退票，日後並失去聯絡為由，即認被告涉有詐欺罪嫌，固據自訴人提出
      支票及退票理由單為據，然其於本院審理時，先不否認對於被告並無印象等語
      （見本院八十九年十二月廿一日訊問筆錄），嗣改稱：並非熟識被告等語，而
      依其指訴情節，被告係利用不相熟識狀況，在被告位於林森北路住處誘騙交付
      現金云云（均見本院九十年二月六日訊問筆錄），被告辯稱從未居住在台北市
      ○○○路等語，核與本院查詢被告歷來設籍資料，從未有在臺北市○○○路居
      住之事實相符，有高雄市三民區戶政事務所函送戶籍資料可憑，是自訴人片面
      指訴是否屬實，非無可疑。
（二）被告另辯稱根本不認識自訴人，更否認曾向自訴人持票調借現金等語，自訴人
      復無從提出證明供本院查證上開現金究係交予何人，況被告有何施用詐術之行
      為，從未見自訴人提出可供本院傳查之證據以實其說，縱令被告持票向自訴人
      調借現款屬實，自訴人係因被告向其借款而交付金錢予被告，亦無陷於錯誤之
      可言，且被告因借款負債五萬五千元，對自訴人所負還款之義務，並不因其簽
      發之支票業經退票而免除，亦難認被告有何因此得財產上不法之利益或使第三
      人得之。即便被告為借款而開立之支票業經退票，日後失去聯絡，要屬雙方民
      事糾葛，與詐欺罪責無涉。
（三）至於自訴人指被告欠債未還避居國外，更於緝獲後於本院審理時否認債權存在
      ，即有涉犯刑法第三百五十六條之損壞債權罪嫌云云，並未提出任何說明被告
      於將受強制執行之際，有何毀壞、處分或隱匿其財產之事實，供本院調查審認
      ，其片面所指，亦屬無稽，委無足憑。
  綜右所述，自訴人提出之證據僅能證明雙方有票據債務關係，尚不能僅因支票退票
  之事實，遽認被告涉嫌詐欺。此外，復查無其他積極證據，足認被告確有詐欺、損
  害債權之情事，不能證明被告犯罪，揆諸前開說明，應依法諭知被告無罪之判決。
據上論斷，應依刑事訴訟法第三百四十三條、第三百零一條第一項，判決如主文。
中      華      民      國    九十      年      三      月     二十     日
                                      臺灣臺北地方法院刑事第八庭
                                          法  官  胡宏文
右正本證明與原本無異。
如不服本判決，應於判決送達後十日內，向本院提出上訴狀。
                                          書記官  劉穗筠
中      華      民      國    九十      年      三      月     二十     日


司法院資訊處製作；財團法人民間司法改革基金會備份。
